【裁判字號】    98,訴,1129
【裁判日期】    981029
【裁判案由】    妨害公務
【裁判全文】
臺灣高雄地方法院刑事判決              98年度訴字第1129號
公  訴  人  臺灣高雄地方法院檢察署檢察官
被      告  甲○○
被      告  乙○○
上列被告因妨害公務案件，經檢察官提起公訴（98年度偵字第
2355號），本院判決如下：
    主  文
甲○○犯妨害公務執行罪，處有期徒刑參月，如易科罰金，以新
臺幣壹仟元折算壹日。又犯侮辱公務員罪，處有期徒刑貳月，如
易科罰金，以新臺幣壹仟元折算壹日。應執行有期徒刑肆月，如
易科罰金，以新臺幣壹仟元折算壹日。
乙○○犯妨害公務執行罪，處有期徒刑參月，如易科罰金，以新
臺幣壹仟元折算壹日。又犯侮辱公務員罪，處有期徒刑貳月，如
易科罰金，以新臺幣壹仟元折算壹日。應執行有期徒刑肆月，如
易科罰金，以新臺幣壹仟元折算壹日。
乙○○被訴損壞公務員職務上掌管之物品部分無罪。
    事  實
一、甲○○、乙○○於民國98年1 月11日凌晨1 時20分許，在設
    於高雄市○○區○○路與明德街口之「福安公園」旁人行步
    道飲酒，乙○○之女友丁○○到場要求酒醉之乙○○返家，
    並規勸甲○○亦趕緊返家，詎甲○○因此心生不滿，竟辱罵
    丁○○：「幹你娘雞巴」等語（公然侮辱部分未據告訴，檢
    察官未起訴），並徒手將丁○○推倒在地，再以腳踩住丁○○持行動電話之右手，不讓丁○○報警，致丁○○受有傷害
    （此傷害部分，業經撤回告訴，檢察官另為不起訴處分），
    乙○○見狀，加以攔阻，甲○○始罷手，未繼續毆打丁○○
    ；嗣於同日凌晨1 時50分許，警方接獲丁○○報案後，前往
    上開地點處理，執勤警員要求甲○○、乙○○出示身分證件
    ，詎甲○○、乙○○非但拒絕出示證件，且明知在場之巡佐
    林文在、警員陳貴德等人皆係執行職務之公務員，竟均基於
    侮辱公務員之犯意，對在場員警辱罵：「幹你娘」等語，乙○○並於警方欲將丁○○、甲○○帶回高雄市政府警察局丙○分局三多路派出所（下稱三多路派出所）接受調查時，基
    於對依法執行職務之公務員施強暴之犯意，出手拉扯阻擋執
    勤警員將丁○○、甲○○帶回派出所，經警以乙○○係現行
    犯為由，依法將其逮捕，欲帶回派出所調查之際，乙○○復
    接續辱罵在場員警：「幹你娘」等語，復於巡佐林文在強制
    其進入該巡邏車後座之時，承上揭對依法執行職務公務員施
    強暴之犯意，以腳踢林文在之臉部，致林文在受有左下嘴唇
    紅腫瘀青2 ×2 公分之傷害（此傷害部分未據告訴，檢察官
    未起訴）；而甲○○、乙○○為警帶回三多路派出所後，均
    承前揭侮辱公務員之犯意，不斷大聲咆哮，甲○○多次以國
    語對在場員警辱罵：「幹」、「幹你娘」、「操你媽的臭B
    」等語，並對警員吐痰，乙○○則多次以臺語向在場警員辱
    罵：「給人家幹啦」、「你娘雞歪」、「臭雞歪」、「幹你
    娘雞歪」、「白痴」等粗鄙不堪之言詞，又甲○○復基於對
    依法執行職務之公務員施強暴、脅迫之犯意，持椅子作勢欲
    打在場警員，並於陳貴德、蔡志銘等警員依法為其銬上手銬
    時，強力掙扎抗拒，與警員發生拉扯。
二、案經高雄市政府警察局丙○分局報告臺灣高雄地方法院檢察
    署檢察官偵查起訴。
    理  由
壹、有罪部分
一、按被告以外之人於審判外之陳述，雖不符刑事訴訟法第159
    條之1 至之4 等4 條之規定，而經當事人於審判程序同意作
    為證據，法院審酌該言詞陳述或書面陳述作成時之情況，認
    為適當者，亦得為證據；又當事人、代理人或辯護人於法院
    調查證據時，知有刑事訴訟法第159 條第1 項不得為證據之
    情形，而未於言詞辯論終結前聲明異議者，視為有前項之同
    意，同法第159 條之5 定有明文。本案下列所引用之供述及
    非供述證據，業經本院依法踐行調查證據程序，公訴人、被
    告均不爭執各該證據之證據能力，且迄本院言詞辯論終結前
    未就上開證據之證據能力聲明異議，又查無依法應排除其證
    據能力之情形，是後述所引用證據之證據能力均無疑義，依
    法自有證據能力，均得作為本案證據，先予敘明。
二、上開犯罪事實，業據被告甲○○、乙○○2 人於本院審理中
    坦承不諱（見本院訴字卷第45頁），核與證人丁○○（見偵
    卷第57頁至第59頁、本院訴字卷第28頁正背面）、林文在（
    見偵卷第72頁至第75頁、本院訴字卷第24頁背面至第25頁背
    面）、陳貴德（見偵卷第85頁至第87頁、本院訴字卷第25頁
    背面至第27頁）於偵查中及本院審理時之證述、證人蔡志銘
    於本院審理時之證述（見本院訴字卷第27頁正背面）相符，
    並有林文在、丁○○之高雄市立民生醫院診斷證明書各1 紙
    （見偵卷第21頁、第23頁）、林文在受傷照片2 張（見偵卷
    第26頁）、丁○○受傷照片3 張（見偵卷第29頁至第30頁）
    、丁○○之和解書及撤銷告訴狀各1 紙（見偵卷第61頁至第
    62頁）、檢察事務官勘驗報告1 紙（見偵卷第90頁）可稽，
    足認被告2 人自白與事實相符，被告2 人犯行，均堪認定，
    應依法論科。
三、核被告甲○○、乙○○所為，均係犯刑法第135 條第1 項之
    妨害公務執行罪、同法第140 條第1 項之侮辱公務員罪，被
    告甲○○先後數度辱罵員警之行為，及被告乙○○先後2 度
    對員警依法執行職務時施以強暴、數度辱罵員警之行為，分
    別係於同時同地或密切接近之時地實施，侵害同一國家法益
    ，各行為之獨立性極為薄弱，依一般社會健全觀念，在時間
    差距上，難以強行分開，在刑法評價上，以視為數個舉動之
    接續施行，合為包括之一行為予以評價，較為合理，應均屬
    接續犯，各論以一罪。被告甲○○、乙○○所各犯上揭2 罪
    間，均犯意各別，行為互殊，應分論併罰。審酌被告2 人因
    遭警員欲以公權力檢查、逮捕，即心生不滿，而為上開犯行
    ，均公然藐視公權力，行為甚為不該，惟相較於警方之優勢
    武力，其2 人妨害公務之手段，尚非嚴重，及被告2 人於本
    院審理時，均坦承犯行，當庭表示悔意，態度良好，及被告
    2 人之犯罪動機、手段、目的、所生危害、犯後態度等一切
    情狀，分別量處如主文所示之刑及諭知易科罰金之折算標準
    ，並定其應執行刑及諭知易科罰金之折算標準。
貳、無罪部分：
一、公訴意旨略以：於民國98年1 月11日凌晨1 時50分許，為警
    接獲丁○○報案後前往上開地點處理上開案件時，乙○○基
    於損壞公務員職務上所掌管物品之犯意，以腳猛力踢踹車牌
    號碼ZN─7917號警用巡邏車之右前葉子板，致該車右前葉子
    板凹陷變形；而甲○○、乙○○為警帶回三多路派出所後，
    乙○○承上毀損公物之犯意，以腳任意踢踹其身邊之辦公桌
    椅及桌上物品，致使某張辦公桌上之警用電腦螢幕傾斜損壞
    。因認被告乙○○涉犯刑法第138 條之損壞公務員職務上掌
    管之物品罪嫌云云。
二、按犯罪事實應依證據認定之，無證據不得認定犯罪事實；又
    不能證明被告犯罪者，應諭知無罪之判決；刑事訴訟法第
    154 條第2 項、第301 條第1 項分別定有明文。又按刑事訴
    訟法上所謂認定犯罪事實之證據，係指足以認定被告確有犯
    罪行為之積極證據而言，如未能發現相當證據或證據不足以
    證明，自不能以推測或擬制之方法，以為裁判基礎，最高法
    院29年上字第3105號及40年台上字第86號分別著有判例可資
    參照。而認定不利於被告之事實，須依積極證據，茍積極證
    據不足為不利被告之認定時，即應為有利於被告之認定，更
    不必有何有利之證據；又認定犯罪事實所憑之證據，雖不以
    直接證據為限，間接證據亦包括在內，然而無論直接證據或
    間接證據，其為訴訟上之證明，須於通常一般之人均不致有
    所懷疑，而得確信其為真實之程度者，始得據為有罪之認定
    ，倘其證明尚未達到此一程度，而有合理之懷疑存在而無從
    使事實審法院得有罪之確信時，即應由法院為諭知被告無罪
    之判決，且告訴人之告訴，係以使被告受刑事訴追為目的，
    是其陳述是否與事實相符，仍應調查其他證據以資審認，最
    高法院亦分別著有30年上字第816 號、76年台上字第4986
    號、52年台上字第1300號判例可資參照。
三、公訴人認被告涉有上開罪嫌，無非係以被告乙○○、共同被
    告甲○○於警詢及偵訊中之供述、證人丁○○於警詢及偵訊
    中之證述、證人林文在、陳貴德、蔡志銘於偵訊中之結證、
    車牌號碼ZN─7917號警用巡邏車損壞情形照片2 張、三多路
    派出所內放置警用電腦之辦公桌照片2 張、檢察事務官勘驗
    報告1 份等，為其主要論據。
四、訊據被告乙○○固坦承有上開損壞之行為。惟按刑法第138
    條係以毀棄、損壞或隱匿公務員職務上掌管或委託第三人掌
    管之文書、圖畫、物品或致令不堪用，為構成要件。所謂損
    壞，乃指物品之全部或一部因其損壞致喪失效用者而言（最
    高法院86年度台上字第323 號判決意旨參照），性質上屬於
    以發生一定結果為內容之犯罪，係實質犯之一種，並不處罰
    未遂犯（最高法院81年度台上字第5647號判決意旨參照）。
    經查：
（一）被告乙○○於上開時地，以腳猛力踢踹車牌號碼ZN─7917
      號警用巡邏車之右前葉子板，致該車右前葉子板凹陷變形
      ，又於三多路派出所，以腳任意踢踹其身邊之辦公桌椅及
      桌上物品，致使某張辦公桌上之警用電腦螢幕傾斜之事實
      ，業據被告乙○○坦承不諱（見本院訴字卷第45頁），核
      與證人林文在（見偵卷第72頁至第75頁、本院訴字卷第24
      頁背面至第25頁背面）、陳貴德（見偵卷第85頁至第87
      頁、本院訴字卷第25頁背面至第27頁）於偵查中及本院審
      理時、證人蔡志銘於本院審理時之證述（見本院訴字卷第
      27頁正背面）相符，並有ZN-7917 警用巡邏車形照片2 張
      （見偵卷第27頁）、三多派出所內放置警用電腦之辦公桌
      照片2 張（見偵卷第28頁）、檢察事務官勘驗報告1 紙（
      見偵卷第90頁）可稽，足以認定。
（二）車牌號碼ZN─7917號警用巡邏車之右前葉子板，雖遭被告
      乙○○以腳猛力踢踹，然該車右前葉子板僅有「輕微」凹
      陷變形，有ZN-7917 警用巡邏車形照片2 張（見偵卷第27
      頁）可證，依一般社會經驗，顯未達使該車之全部或一部
      因其損壞致喪失效用之程度。且證人林文在、陳貴德亦均
      證稱：被告乙○○踢ZN-7917 警用巡邏車後，伊等仍將其
      強制推入警車，並帶至警局為後續處理等語（見本院訴字
      卷第24頁背面至第26頁背面）。可見被告乙○○以腳猛力
      踢踹該車後，並未致該車之全部或一部因其損壞致喪失效
      用。
（三）三多派出所之警用電腦螢幕，雖因被告乙○○以腳任意踢
      踹其身邊之辦公桌椅及桌上物品，而致傾斜，惟該電腦螢
      幕，但並無依何損壞之情形，有三多派出所內放置警用電
      腦之辦公桌照片2 張（見偵卷第28頁），及證人陳貴德於
      本院審理時證稱：被告乙○○在警局所踢倒之電腦螢幕並
      無損壞等語（見本院訴字卷第27頁）可證，而堪認定。可
      見被告乙○○以腳踢踹，並未致該電腦螢幕之全部或一部
      因其損壞致喪失效用。
（四）此外，復查無其他證據足使本院形成被告乙○○有上開損
      壞公務員職務上掌管之物品犯行之確信，揆諸上揭法條及
      判例、判決意旨，自難遽以刑法第138 條之損壞公務員職
      務上掌管之物品罪相繩。
五、綜上所述，上開部分不能證明被告乙○○犯罪，依法應為被
    告乙○○無罪之判決。
據上論斷，應依刑事訴訟法第299 條第1 項前段、第301 條第1
項前段，刑法第135 條第1 項、第140 條第1 項、第41條第1 項
前段、第51條第5 款，刑法施行法第1 條之1 ，判決如主文。
本案經檢察官戊○○到庭執行職務。
中    華    民    國    98    年    10    月    29    日
                  刑事第二庭    審判長法  官  吳進寶
                                      法  官  李昆南
                                      法  官  施盈志
以上正本證明與原本無異。
如不服本判決應於收受送達後10日內向本院提出上訴書狀，並應
敘述具體理由；如未敘述上訴理由者，應於上訴期間屆滿後20日
內向本院補提理由書（均須按他造當事人之人數附繕本）「切勿
逕送上級法院」。
中    華    民    國    98    年    10    月    29    日
                                      書記官  林雅婷
附錄本判決論罪之法條：
中華民國刑法第135條（妨害公務執行及職務強制罪）
對於公務員依法執行職務時，施強暴脅迫者，處3 年以下有期徒
刑、拘役或3 百元以下罰金。
意圖使公務員執行一定之職務或妨害其依法執行一定之職務或使
公務員辭職，而施強暴脅迫者，亦同。
犯前二項之罪，因而致公務員於死者，處無期徒刑或7 年以上有
期徒刑；致重傷者，處3 年以上、10年以下有期徒刑。
中華民國刑法第140條（侮辱公務員公署罪）
於公務員依法執行職務時，當場侮辱，或對於其依法執行之職務
公然侮辱者，處6 月以下有期徒刑、拘役或1 百元以下罰金。對
於公署公然侮辱者亦同。

司法院資訊處製作；財團法人民間司法改革基金會備份。
